臺灣基隆地方法院刑事裁定　　　　　　　　　　　　　　九十一年度聲判字第七號
　　聲　請　人　甲○○○企業股份有限公司
　　法定代理人　丙○○
　　選任辯護人　錢裕國律師
　　被　　　告　乙○○
右列聲請人因告訴被告違反著作權法案件，不服台灣高等法院檢察署檢察長駁回再議
之處分（九十一年上聲議字第一六一七號），聲請交付審判，本院裁定如左：
    主  文
聲請駁回。
    理  由
一、按告訴人不服上級法院檢察署檢察長或檢察總長認再議為無理由而駁回之處分者
    ，得於接受處分書後十日內委任律師提出理由狀，向該管第一審法院聲請交付審
    判。法院認為交付審判之聲請不合法或無理由者，應駁回之。刑事訴訟法第二百
    五十八條之一、第二百五十八條之三第二項前段，分別定有明文。
二、本件聲請人即告訴人甲○○○企業股份有限公司以被告乙○○涉犯著作權法罪嫌
    向臺灣基隆地方法院檢察署檢察官提出告訴，經該檢察署檢察官以九十一年度偵
    字第一九七八號為不起訴處分後，聲請人不服而聲請再議，經台灣高等法院檢察
    署檢察長認再議為無理由，以九十一年度上聲議字第一六一七號處分書駁回再議
    之聲請。
三、聲請交付審判意旨略以：聲請人認原處分及原檢察官不起訴處分書，未審酌被告
    左列違反著作權詐之犯行：（一）有關學弘股份有限公司（下稱學弘公司）是否
    確有通知達樂視公司將系爭錄影帶下架之情事，雖證人薛少偉曾於臺灣基隆地方
    法院檢察署供承未通知下架，為此重大犯罪情節，實早經告訴人於告訴將之告證
    三附有學弘公司副董事長（實際負責人）盧柏松親簽立切結書，證明其確有通知
    達樂視公司等全國各錄影帶下架，是上開告證三早已提出，雖證人薛少偉所供不
    符，然孰是孰非，或是盧柏松有通知達樂視公司下架而薛少偉不知，均有待傳喚
    盧柏松到庭查明，原檢察官竟對告證三視而不見，且就此重大犯罪事項應再傳喚
    證人盧柏松加以查明而未傳喚，自有不合，所有續行偵查之必要。（二）且依切
    結書內容清楚載明「立書人學強國際股份有限公司於民國九十年二月底，中止雙
    方委託發行合約書，並自當時即將原代理雖能公司發行之．．．從原由已出租予
    全國各錄影帶店下架，不再陳列、出租等」，其上載明「當時」即九十年二月底
    ，便已通知下架，是高等法院檢察署處分書竟稱該切結書「乃係掌理公司業務之
    後追立之文書，尚不得據以回溯推斷被告之犯罪故意，自屬昧於事實而有不合。
    （三）依證人薛少偉所提之學弘公司聯營契約第十八條，縱有規定終止契約時，
    學弘公司便列出明細贈送二百支錄影帶等語，為依告訴人至學弘公司向盧柏松查
    詢贈送被告之二百支錄影帶之明細表中，並未包含本件告訴人所有之系爭二支錄
    音帶，是原檢察官既依證人薛少偉之證詞可知上開贈送之二百支錄影帶仍有明細
    可查，詎竟未命提出上開明細表加以比對是否確有包含本件系爭二支錄影帶，即
    率認本件系爭二支錄影帶必也合於上開二百支贈送錄影帶之中，自嫌率斷，所有
    續行偵查之必要。
四、經查：
  (一)聲請人以其分別於八十九年十月六日及八十九年十二月十五日與學弘公司訂立
      「錄影節目帶委託發行合約書」，委由學弘公司在台灣地區獨家發行告訴人所
      製作之「台灣０二０四系列之鋼管女郎」及「台灣０二０四系列之內褲大盜」
      節目錄影帶，約定期限分別自八十九年十月十五日至九十年十月十四日及八十
      九年十二月十五日至九十年十二月十四日止，但學弘公司從九十年二月十五日
      起便不支付每月應付之所得，告訴人因此暫停學弘公司之發行權，學弘公司亦
      保證立即下架，不再有任何繼續陳列、出租、販售之行為，但被告乙○○為負
      責人之達樂視公司卻仍繼續陳列、出租前述錄影帶，因認被告涉有違反著作權
      法罪嫌云云，於九十年十二月二十六日向台灣台北地方法院檢察署提出告訴，
      經臺灣高等法院檢察署核轉移由臺灣基隆地方法院檢察署偵查，經該署檢察官
      偵查結果以：被告乙○○固坦承於達樂視公司內陳列系爭錄影帶，惟堅詞否認
      涉有何違反著作權法之犯行，辯稱：「達樂視公司於九十年起參與學弘公司聯
      營，由該公司提供系爭錄影帶陳列、出租，九十年二月十五日伊與學弘公司結
      清八十九年度的帳，九十年三、四月間，學弘公司副總薛少偉到伊公司告知學
      弘公司內部老闆換人，所以要換新約，改由勝琦公司提供錄影帶，之後學弘公
      司有將架上錄影帶回收，沒有回收的錄影帶，伊以為是學弘公司依據雙方契約
      規定贈送給伊公司的，由於契約書中有說錄影帶均是合法著作物，因此伊認為
      贈送給伊公司，伊公司便當然有權使用、出租，不知學弘公司與告訴人之間之
      契約關係為何，亦不知道該二支錄影帶要下架，不曉得會侵害告訴人之著作權
      ，本案實際上是告訴人與學弘公司間之債務糾紛，學弘欠款不還，負責人不出
      面，告訴人才對伊提起告訴」等語。證人薛少偉結稱：「伊是學弘公司副總，
      亦係與達樂視公司接洽之人，九十年四月間，因為學弘公司內部出問題，伊便
      到勝琦公司上班，以勝琦公司名義與達樂視公司簽訂新約，提供一百部西洋片
      ，學弘公司並未通知達樂視公司將系爭錄影帶下架，依照契約，學弘公司應由
      業務員翁勝一收回原本提供聯營出租之錄影帶，但據伊所知，翁勝一向達樂視
      公司收回帳款後，學弘公司便於九十年二月底結束營業，所以他並未去達樂視
      公司收，但系爭錄影帶並非勝琦公司提供給達樂視公司的，學弘公司與錄影帶
      店之聯營契約有規定終止契約時，會列出明細贈送二百支錄影帶」等語，並提
      出學弘公司聯營契約一份為證，該契約第十八條規定：「乙方可於本契約有效
      期限屆滿，並經甲方完成全省撤櫃程序後六個月內，無償取得甲方另行提供聯
      營下片錄影節目帶二百捲」等情，核與被告所辯相符。經訊之告訴人之法定代
      理人：「為何對達樂視公司提出告訴？」答以：「九十年二月學弘公司發行錄
      影帶部門結束，薛少偉離職到勝琦公司擔任副總，表示會為伊繼續處理系爭影
      帶提供錄影帶店出租事宜，但之後卻未履行，後來發現達樂視公司竟然有陳列
      、出租系爭影帶」等語，足見告訴人與學弘公司間確實存在契約糾紛。衡情，
      被告所經營之達樂視公司係與學弘公司簽訂契約，與告訴人間並未存在契約關
      係，實難課其完全認識告訴人與學弘公司契約狀況之義務，達樂視公司與學弘
      公司契約終止後，學弘公司並未收回系爭錄影帶，而該錄影帶上亦未書寫授權
      之日期為何，有告訴人所提供之錄影帶外殼及內裝翻拍照片一份可查，學弘公
      司聯營契約第十八條復有前述之規定，是被告所辯應堪採信。此外，復查並無
      其他積極證據足以證明被告有何侵害著作權之故意，揆諸前開法條及判例意旨
      ，應認其罪嫌尚有不足，依刑事訴訟法第二百五十二條第十款處分不起訴。
  (二)聲請人不服向台灣高等法院檢察署提起再議，經該署以九十一年度上聲議字第
      一六一七號駁回再議之聲請，其理由略為：聲請人指訴被告陳列、出租系爭錄
      影帶係於九十年二月十一日所取得，有聲請人向達樂視公司租借錄影帶發票影
      本乙紙可稽（附於士林地檢署九十一年他字第八六號卷）。而學弘公司自九十
      年二月十五日起拒不向聲請人支付每月應付所得，聲請人乃暫停學弘公司之發
      行權．已經檢察官查明且據聲請人在再議聲請狀中狀述明確，在此之前被告有
      陳列、出租系爭錄影帶之合法權源，亦為聲請人所是認。又據盧柏松另案在臺
      灣士林地方法院檢察署偵查時（九十年他字第八六號）供稱：伊是（學弘公司
      ）股東，實際業務是薛少偉負責，伊自九十年十月或十一間才變更成為負責人
      等語，而聲請人代表人亦在場陳稱：當時（本件爭議時）與我接洽的是薛少偉
      等語。可知被告與學弘公司簽約時、終止契約時（九十年二月十五日結帳後即
      未再續約），九十年四月間與勝琦簽約，負責人均係薛少偉；學弘公司與聲請
      人終止契約時負責人亦係薛少偉。本案已據薛少偉證稱未通知被告下架，九十
      年一月至四月間學弘公司亦未回收系爭錄影帶等情在卷，復未提出有列出贈送
      二百支錄影帶之明細，盧柏松雖出切結書保證系爭錄影帶自全國出租店下架，
      其書立日期為九十年十二月十八日，乃係掌理公司業務之後追立之文書，尚不
      得據以回溯推斷被告之犯罪故意。原檢察官審酌事證資料認無傳訊盧柏松之必
      要，尚無違誤等語，均有卷附之處分書可稽。
五、按違反著作權法第八十七條第二款規定成立同法第九十三條第三款之罪，須以行
    為人明知為侵害著作權或製版權之物而散布或意圖散佈而陳列或持有或意圖營利
    而交付為其要件，本案被告是否成立犯罪，亦應以行為時是否具有犯罪故意為斷
    。經查，系爭錄影帶達樂視公司係於九十年二月十一日所取得，學弘公司係自九
    十年二月十五日起拒不向聲請人支付每月應付所得，聲請人乃暫停學弘公司之發
    行權，而被告與學弘公司簽約時、終止契約時（九十年二月十五日結帳後即未再
    續約），九十年四月間與勝琦簽約，與聲請人終止契約時，負責人均係薛少偉，
    則薛少偉既已於偵查時證稱：「未通知被告下架，九十年一月至四月間學弘公司
    亦未回收系爭錄影帶」等語，顯然被告所經營之達樂視公司係與學弘公司簽訂契
    約時，主觀上應無系爭錄音影帶為侵害聲請人著作權之物的認識；又盧柏松雖書
    具切結書，然其書立日期為九十年十二月十八日，尚不得據以回溯推斷被告之犯
    罪故意，亦無再行傳訊盧柏松之必要。換言之，原處分以被告行為時並無犯罪之
    故意，依全案卷內容亦無傳喚盧柏松之必要等理由，認被告犯罪嫌疑不足，於法
    尚無違誤。聲請意旨仍執前詞，對於原處分漫加指摘求予審判，非有理由，應予
    駁回。
六、依刑事訴訟法第二百五十八條之三第二項前段，裁定如主文。
中      華      民      國    九十一    年      十      月      九      日
                                臺灣基隆地方法院刑事第三庭
                                     審判長法  官   林火炎
                                           法  官   齊  潔
                                           法  官   何怡穎
右正本證明與原本無異。
本裁定不得抗告。
                                           書記官   湯惠芳
中      華      民      國    九十一    年      十      月      十七    日
